臺灣高雄地方法院刑事判決　　　　　　 94年度簡上字第608號
上　訴　人
即　被　告　乙○○
上列上訴人即被告因詐欺案件，不服本院高雄簡易庭於中華民國
94年5 月19日94年度簡字第868 號第一審判決（聲請簡易判決處
刑案號：臺灣高雄地方法院檢察署93年度偵字第22875 號）提起
上訴，暨檢察官移送併辦（94年度偵字第14445 號）部分，本院
管轄之第二審合議庭判決如下：
    主  文
原判決撤銷。
乙○○幫助連續意圖為自己不法之所有，以詐術使人將本人之物
交付，處有期徒刑陸月，如易科罰金，以佰元折算壹日。
    事  實
一、乙○○預見將自己所有之金融機關存款帳戶之存摺、金融卡
    、密碼及印鑑等物提供他人使用，可能幫助他人遂行詐欺取
    財之犯罪目的，竟仍基於幫助他人犯詐欺罪之不確定故意，
    於93年8 月12日，接續(一)向台新國際商業銀行岡山分行申請
    設立00000000000000000 號帳戶（以下簡稱台新銀行帳戶）
    後，隨即於同日，在高雄縣鳳山火車站前，將前揭台新銀行
    帳戶存摺、提款卡交付予姓名年籍不詳綽號「小張」之成年
    男子，並由「小張」給付乙○○新台幣（下同）5000元為報
    酬；(二)向台東中小企業銀行橋頭分行申請設立000000000000
    000 號帳戶（以下簡稱台東中小企銀帳戶），並隨即於同日
    ，在台東中小企業銀行橋頭分行前，將上開帳戶之存摺、金
    融卡交付予「小張」，並由「小張」給付乙○○5000元為報
    酬；「小張」取得上開2 帳戶之存摺、提款卡後，轉交姓名
    年籍不詳之人使用，嗣該取得帳戶之人(一)先於92年8 月26日
    傳簡訊予甲○○佯稱甲○○之信用卡在全國電子商店遭盜刷
    17,600元，需回覆銀行以辦理後續手續等語，甲○○遂依該
    簡訊所留電話回撥聯絡，該取得帳戶之人即徉稱係金融局「
    楊專員」，並告知甲○○需持金融卡至郵局提款機操作辦理
    止付等語，使甲○○誤信為真，陷於錯誤，於同日即92年8
    月26日20時42分許，在台北市○○路郵局，因不諳提款機之
    操作方式，經依對方指示之順序操作提款機後，分別將新台
    幣（下同）76,358元、25,113元轉帳至乙○○之台東中小企
    銀帳戶內；(二)復於93年8 月19日18時許，撥打電話聯絡丙○○佯稱丙○○之子因幫人作保，欠款100,000 元，如不還錢
    將打斷其子手腳等語，並使丙○○之子行動電話占線而無法
    接聽，丙○○因一時無法聯絡其子而誤信前揭電話所述為真
    ，陷於錯誤，遂於同日即93年8 月19日18時35分許，在高雄
    縣岡山鎮華南銀行，將100,000 元匯入乙○○前揭台新銀行
    帳戶內。嗣分別經甲○○、丙○○察覺有異，並報警處理始
    知上情。
二、案經甲○○訴由高雄縣政府警察局移送臺灣高雄地方法院檢
    察署檢察官聲請簡易判決處刑暨移送併案審理。
    理  由
一、證據能力部分：按被告以外之人於審判外之言詞或書面陳述
    ，除法律有規定者外，不得作為證據，刑事訴訟法第159 條
    第1 項定有明文。證人甲○○、丙○○於警詢中所為陳述，
    係被告以外之人於審判外所為陳述，且與其於本院審理時到
    庭所為陳述並無不符之處，是參諸前揭規定，證人甲○○、
    丙○○於警詢所為陳述，自無證據能力。
二、訊據被告乙○○固坦承曾於上揭時間申請設立台新銀行帳戶
    、台東中小企銀帳戶，並分別於上揭時間、地點交付予「小
    張」，並由「小張」以每一帳戶給付5,000 元之報酬等情，
    惟矢口否認有何幫助詐欺犯行，辯稱：伊係看報紙廣告聯絡
    「小張」，「小張」說是要去買股票，只要借2 、3 天而已
    ，伊也不知道「小張」拿帳戶去騙人云云。經查：(一)被告於
    93年8 月12日分別向台新銀行岡山分行、台東中小企銀橋頭
    分行申請設立00000000000000000 號帳戶及000000000000
    000 號帳戶，並將之交予姓名年籍不詳綽號「小張」之成年
    男子等情，業據被告於警詢、檢察官偵查中及本院審理時供
    承不諱，並有台新國際商業銀行銀行存款業務申請書暨客戶
    基本資料表、交易明細表及台東區中小企業銀行橋頭分行開
    戶基本資料、帳卡明細表各1 紙附卷可稽，此項自白核與事
    實相符，堪以認定。(二)又被害人甲○○、丙○○受詐欺而分
    別匯款至被告乙○○前揭台新銀行帳戶、台東中小企銀帳戶
    之情，業據證人甲○○、丙○○於本院審理時到庭具結證述
    綦詳，復有中華郵政公司自動櫃員機儲戶交易明細表、華南
    銀行自動櫃員機交易明細單各2 紙在卷可稽，足證被告所開
    立之台新銀行帳戶、台東中小企銀帳戶均係用以詐騙被害人
    所得之匯款帳戶甚明。(三)按金融帳戶為個人之理財工具，而
    政府開放金融業申請設立後，金融機構大量增加，一般民眾
    皆可以存入最低開戶金額之方式自由申請開設金融帳戶，並
    無任何特殊之限制，因此一般人申請存款帳戶極為容易而便
    利，且得同時在不同金融機構申請多數存款帳戶使用，並無
    使用他人帳戶之必要，此為一般日常生活所熟知之常識，故
    除非充作犯罪使用，並藉此躲避警方追緝，一般正常使用之
    存款帳戶，並無向他人租用或購買帳戶存摺及提款卡之必要
    。何況，金融存款帳戶，攸關存戶個人財產權益之保障，專
    屬性甚高，衡諸常理，若非與本人有密切關係，不可能提供
    個人帳戶供他人使用，縱有交付個人帳戶予他人使用之特殊
    情形，亦必會先行瞭解他人使用帳戶之目的始行提供，參以
    坊間報章雜誌及其他新聞媒體，對於以簡訊通知中獎、刮刮
    樂、假中獎真詐財或其他類似之不法犯罪，經常利用非本人
    存款帳戶，迂迴其詐欺取財犯罪，使被害人無從追查之不法
    行徑，規避執法人員之查緝，類此在社會上層出不窮之案件
    ，亦多所報導及再三披露，是避免此等專屬性甚高之物品被
    不明人士利用為與財產有關之犯罪工具，亦應為一般生活認
    知所應有之認識，被告係智力成熟之成年人，對此自應知之
    甚詳，被告徒以報紙廣告，對於「小張」未有認識，亦未確
    認「小張」借用帳戶之可靠性，且未約定帳戶返還之時間、
    方式、地點，即信任「小張」片面之詞而申請帳戶並交付以
    收取每帳戶5000元之高額報酬，被告主觀顯有容任「小張」
    使用該帳戶，即令為犯罪行為亦無不可之不確定故意，被告
    辯稱受「小張」欺騙而交付為購買股票云云，顯係卸責之詞
    ，不足採信。綜上所述，本案事證明確，被告犯行洵堪認定
    ，應予依法論罪科刑。
三、(一)按連續幫助與幫助連續為不同之犯罪態樣，如基於概括犯
    意，多次幫助他人犯罪，為連續幫助，該幫助者有多次犯罪
    行為；如以一幫助行為，幫助他人連續犯罪，則為幫助連續
    ，就幫助犯而言，僅有一次犯罪行為。(二)本案之正犯係取得
    被告所交付之台新銀行帳戶、台東中小企銀帳戶之人，其先
    後向被害人甲○○、丙○○詐騙財物，時間緊接，手法相同
    ，顯係基於概括之犯意為之，正犯所為係刑法第339 條第1
    項之詐欺取財罪之連續犯；(三)被告雖分別於93年8 月12日，
    交付「小張」系爭台新銀行帳戶、台東中小企銀帳戶，係其
    基於一幫助意思，而接續提供2 個金融帳戶之舉動，各行為
    之獨立性極為薄弱，依一般社會觀念難以強行分離，是其各
    個舉動不過為犯罪行為之一部份，而接續完成整個犯罪，顯
    基於單一犯意接續所為，應論以一幫助犯。移送併辦部分（
    94年度偵字第14445 號），係被告於93年8 月12日申請設立
    系爭台新銀行帳戶並交付「小張」使用，與聲請簡易判決處
    刑所指之犯罪事實有接續犯之實質上一罪關係，為聲請簡易
    判決處刑效力所及，本院自應併予審究，檢察官認此部分與
    聲請簡易判決處刑之事實有連續犯之裁判上一罪關係，容有
    誤會，附此敘明；(四)核其所為，係犯刑法第30條第1 項前段
    、第339 條第1 項之幫助連續詐欺取財罪，應依刑法第30
    條第2 項規定，按正犯之刑減輕之。(五)原審據以論罪科刑，
    固非無見。但原審未及審酌被告另有交付系爭台新銀行帳戶
    之幫助行為，已有違誤。至於被告提起上訴主張伊沒有幫助
    詐欺犯罪之故意云云，其辯稱業經本院認係卸責之詞而駁回
    ，是被告上訴並無理由；(六)被告上訴固無理由，惟原判決既
    有前揭可議之處，自應予撤銷改判。爰審酌被告貪圖交付每
    帳戶可獲得5,000 元之高額報酬，竟將個人帳戶提供他人詐
    欺取財使用，紊亂社會正常交易秩序，並使不法之徒藉此輕
    易從事犯罪，檢警難以追查緝捕，所造成之危害非輕，且被
    告於犯後猶匿辭狡辯，顯見並無悔意，及斟酌上開被害人所
    受之損失等一切情狀，量處如主文所示之刑，並諭知易科罰
    金之折算標準，以資懲儆。
據上論斷，應依刑事訴訟法第455 條之1 第3 項、第369 條第1
項、第364 條、第299 條第1 項前段，刑法第30條、第339 條第
1 項、第41條第1 項前段，罰金罰鍰提高標準條例第1 條前段、
第2 條，判決如主文。
本案經檢察官丁○○到庭執行職務
中　　華　　民　　國　　94　　年　　12　　月　　8 　　日
                  刑事第十一庭  審判長法　官  何秀燕
                                      法　官  戰諭威
                                      法  官  楊智守
不得上訴。
中　　華　　民　　國　　94　　年　　12　　月　　8 　　日
                                      書記官  王美玲
附錄法條：
中華民國刑法第30條
幫助他人犯罪者，為從犯。雖他人不知幫助之情者，亦同。
從犯之處罰，得按正犯之刑減輕之。
中華民國刑法第339條
意圖為自己或第三人不法之所有，以詐術使人將本人或第三人之
物交付者，處5 年以下有期徒刑、拘役或科或併科1 千元以下罰
金。
以前項方法得財產上不法之利益或使第三人得之者，亦同。
前2項之未遂犯罰之。
